【裁判字號】    94,易,601
【裁判日期】    950510
【裁判案由】    竊佔
【裁判全文】
臺灣屏東地方法院刑事判決               94年度易字第601號
公  訴  人  臺灣屏東地方法院檢察署檢察官
被      告  乙○○
上列被告因竊佔案件，經檢察官提起公訴（94年度偵字第4604號）
，本院判決如下：
    主  文
本件免訴。
    理  由
一、公訴意旨略以：被告乙○○意圖為自己不法之利益，於民國
    94年4 月間，竊佔坐落屏東縣枋寮鄉○○段1250、1251地號
    國有土地，在其上搭建鐵皮屋1 棟供自己居住使用，占用面
    積49.93 平方公尺，因認被告乙○○涉犯刑法第320 條第2
    項竊佔罪嫌。
二、按案件時效已完成者，應諭知免訴之判決，並得不經言詞辯
    論為之，刑事訴訟法第302 條2 款、第307 條定有明文。又
    按刑法第320 條第2 項之竊佔罪，為即成犯，於其竊佔行為
    完成時犯罪即成立，以後之繼續竊佔乃狀態之繼續，而非行
    為之繼續，最高法院著有66年臺上字第3118號判例可資參照
    。而刑法第320 條第2 項竊佔罪之法定本刑為5 年以下有期
    徒刑、拘役或500 元以下罰金，依刑法第80條第1 項第2 款
    規定，追訴權因10年不行使而消滅。
三、訊據被告乙○○固坦承有於前揭公訴人所指之國有土地上搭
    建鐵皮屋樑架而佔用上揭土地．惟辯稱：現場的鐵皮屋搭建
    已經有十幾年了，是81年間就搭建的，後來是因為風大而無
    法遮蔽，我太太又去借錢改裝新的浪板，所佔用的土地是從
    我父親開始就使用了等語。經查：
  (一)被告乙○○於12、13年前（約81、82年間）曾僱用甲○○於
    屏東縣枋寮鄉○○段第1219地號（於斯時仍為被告所有之土
    地）及第1250、1251地號之國有土地上以錏管、鐵皮、鐵窗
    搭蓋鐵皮屋，鐵皮包圍三面，正面以鐵窗包圍，並延伸約十
    多尺之遮雨浪板至第1250、1251地號並以藍色之支柱和橫樑
    支撐等情，業據證人即搭蓋鐵皮屋架之工人甲○○於本院審
    理中證述詳實，核與本院於95年3 月15日至上開地點勘驗結
    果：第1219地號上方係架有圓弧型浪板屋頂，並以斜背浪板
    屋頂向前延伸至第1250、1251地號土地上方，上開浪板屋頂
    均為赭紅色，其色澤、新舊程度及結構均相同，並以藍色鐵
    柱及鐵架所支撐，應為同一時間所搭建；如草圖所示A 部分
    與B 部分（均位於第1219地號上）係以鐵柵欄相隔；如草圖
    所示B 與B1部分僅以鐵架支撐，並未以鐵皮包圍；如草圖所
    示C1部分（即位於第1251地號上）利用上開赭色鐵皮屋頂於
    四周以綠色浪板包圍構成密閉鐵皮屋，按綠色浪板之色澤顯
    較赭色屋頂浪板顏色新穎，顯係屋頂已完工一段時間後新搭
    建；如草圖所示C2、C3為通道，C3-1鐵柱之後屋頂之鐵架較
    其他支撐鐵架生繡嚴重等情，此有勘驗筆錄暨草圖附卷可憑
    ，復有屏東縣枋寮地政事務所95年3 月21日屏枋地二字第
    0950001482號函附測量成果圖1 紙及現場照片16幀附卷為證
    ，是依上開證人甲○○之證言與本院勘驗結果，顯見被告確
    於84年5 月23日（即檢察官開始發動偵查之日94年5 月24日
    回溯10年）以前，已僱用甲○○搭建鐵皮屋於上開路段第
    1219地號上，並將屋頂浪板延伸至第1250、1251地號上，並
    於地面上架立鐵柱支撐屋頂且建有橫樑以占用系爭地段之第
    1250、1251地號之土地等情，堪以認定。
  (二)雖被告於94年4 月間在上開地段第1250、1251地號上之土地
    ，利用先前所搭建之屋頂與鐵架以鐵皮包圍，其綠色鐵皮之
    外觀顏色甚為新穎，惟如前述，其鐵皮屋頂與支架，均屬81
    、82年間左右所搭建，因此94年4 月間新包覆於周圍之鐵皮
    ，僅係原有建物之改建，所占用之部分即原先使用之部分，
    並未超出該範圍，故94年4 月間所搭建之鐵皮並非竊佔行為
    之時點，且被告亦無超出先前所搭建之部分而為擴建，故揆
    諸上開說明，被告所占用第1250、1251地號之土地，已逾刑
    法第320 條第2 項之竊佔罪追訴權時效之10年，依刑法第80
    條第1 項規定，追訴權之時效已完成，應諭知免訴之判決。
據上論斷，應依刑事訴訟法第302 條第2 款、第307 條，判決如
主文。
中    華    民    國    95    年    5     月    10    日
                  刑事第二庭    審判長法  官  羅森德
                                      法  官  蘇碧珠
                                      法  官  陳海寧
以上正本證明與原本無異。
如不服本判決應於收受本判決送達後10日內向本院提出上訴書狀
，其未敘述上訴理由者，並得於提起上訴後10日內向本院補提理
由書狀（均須按他造當事人之人數附繕本）「切勿逕送上級法院
」
中    華    民    國    95    年    6     月    1     日
                                      書記官  劉淑蓉


司法院資訊處製作；財團法人民間司法改革基金會備份。
